福建金門地方法院刑事判決　　　　　　　　　　　　　　　九十年度訴字第四一號
　　公　訴　人　福建金門地方法院檢察署檢察官
　　被　　　告　乙○○
　　被　　　告　甲　○
右列被告違反台灣地區與大陸地區人民關係條例等案件，經檢察官聲請簡易處刑（九
十年度偵字第四○六號），本院金城簡易庭認為不得依簡易判決處刑（九十城簡第一
○八號），改依通常程序審理，判決如左：
    主  文
乙○○犯台灣地區與大陸地區人民關係條例第七十九條第一項罪，處有期徒刑伍月
，如易科罰金，以參佰元折算壹日。
甲○犯國家安全法第六條罪，處有期徒刑拾月，緩刑參年。變造之「黃姿華」身份證
壹張沒收。
    事  實
一、乙○○明知人民入出境，應向內政部警政署入出境管理局申請許可，未經許可者
    ，不得入出境；且明知甲○為大陸地區人民，未經內政部警政署入出境管理局許
    可入境，竟以新台幣二萬元之代價受僱於綽號「傑克」之不詳姓名年籍之成年男
    子，與綽號「傑克」不詳姓名年籍之成年男子共同基於使大陸地區人民甲○非法
    進入臺灣地區之犯意聯絡，於民國九十年十月九日夜間八時許，由綽號「傑克」
    之不詳姓名年籍之成年男子先負責將甲○由福建省福州市附近港口乘坐不知名之
    漁船偷渡進入福建省金門縣金城鎮海濱公園附近，乙○○則依電話指示於金門縣
    金城鎮金城國中附近等候，接應甲○，乙○○並為使偵察機關難以發現甲○而將
    甲○藏匿於上賓賓館，並於翌日在上賓賓館接應甲○前往金門尚義機場，在金門
    尚義機場交付購買機票的金錢，協助甲○行使變造之「黃姿華」身分證，購買復
    興航空公司由金門前往台北之機票並協同甲○通關赴台北，嗣於通關之際，為內
    政部警政署航空警察局台北分局金門分駐所警察當場查獲並扣得上述變造之身分
    證一張，並訴請偵辦。
二、甲○為大陸地區之人民，明知未經台灣內政部警政署入出境管理局許可者，不得
    入境，竟以新台幣七萬元之代價，於九十年十月間某月某日某時，在福建省福州
    市交付自己的相片，向不知姓名年籍之成年男子購買「黃姿華」之國民身分證一
    張，並取得經其變造已貼上自己照片之身分證，於九十年十月九日下午七時許，
    未經內政部警政署入出境管理局許可，自大陸地區福州市某港口乘坐不知名之漁
    船出海，擅自進入金門地區，於同日晚間九時許在金門縣金城鎮海濱公園靠岸，
    並由乙○○將其接應。嗣於翌日十時許，由乙○○出錢，在金門縣尚義機場復興
    航空公司櫃檯行使變造「黃姿華」之身分證購買該航空公司由金門飛往台北之機
    票一張，嗣於通關之際，為警查獲並扣得前開變造身分證一張，並訴請偵辦。
    理  由
一、認定被告犯罪所憑之證據
 （一）被告乙○○、甲○，對於前開時日乙○○接應甲○非法進入臺灣地區並將之
       藏匿在所承租之上賓飯店，及由乙○○出資購買甲○機票，並協同搭機返回
       台北等情於警訊、偵查及本院審理時均供承不諱，二者供述情節大致相符，
       有各該筆錄在卷可稽。
 （二）變造之黃姿華身分證一張。
二、被告辯解不足採之理由：
 （一）被告乙○○雖辯稱偽造文書部分，他根本不知情等語，經查：
       共同被告甲○對於係由乙○○陪同至尚義機場復興航空公司櫃檯購買機票，
       乙○○並交付機票的錢，而由甲○持變造「黃姿華」身分證及票款交由復興
       航空公司櫃檯小姐購票之事實，業據共同被告甲○供述在卷，被告乙○○於
       本院審理時亦坦認曾於前開時日交付甲○機票票款，則被告乙○○與共同被
       告甲○對於行使變造身分證之犯行，顯有犯意聯絡與行為分擔，被告乙○○
       所辯前詞，應屬卸責之詞，不足為採。
三、論罪科刑與適用之法律：
（一）被告乙○○部分：
      按人民入出境，應向內政部警政署入出境管理局申請許可，未經許可者，不得
      入出境，再查甲○為大陸地區之人民，未經內政部警政署入出境管理許可，而
      偷渡入出臺灣地區，係違反國家安全法第三條第一項規定之犯人，被告乙○○
      所為，參與接應大陸人民甲○非法進入台灣地區並將之藏匿，而後再接往尚義
      機場並出資購買機票之行為，係觸犯國家安全法第六條第一項之罪、違反台灣
      地區與大陸地區人民關係條例第十五條第一項之規定而犯有同法第七十九條第
      一項之罪、刑法第一百六十四條第一項之藏匿人犯罪與刑法第二百十六條行使
      變造特種文書罪，四罪間有裁判上一罪之牽連關係，應論以較重之台灣地區與
      大陸地區人民關係條例第七十九條第一項罪。又被告所犯台灣地區與大陸地區
      人民關係條例第七十九條第一項罪部分，公訴人認此部分應依同法第七十九條
      第二項，使大陸地區人民非法進入台灣地區並以之為常業處斷；惟刑法上所謂
      常業犯，指反覆以同種類行為為目的之社會活動之職業性犯罪（最高法院八十
      五年台上字第五一○號判例參酌），依被告前開犯行，尚難認定為以重複接應
      大陸人民非法進入台灣地區之行為為目的並以此為謀生，揆諸前開判例意旨，
      公訴人此部分之認定，尚有未洽，惟其基本社會事實同一，應依刑事訴訟法第
      三百條變更起訴法條。又公訴人雖於公訴意旨漏未論被告乙○○行使變造特種
      文書之犯行予以起訴，惟該事實既與上開已起訴部分有裁判上一罪關係，均為
      起訴效力所及，本院自得審理，併此敘明。被告乙○○與綽號「傑克」不詳姓
      名年籍之成年男子就所犯上述台彎地區與大陸地區人民關係條例第七十九條第
      一項之罪及犯國家安全法第六條第一項之罪之罪，互有犯意聯絡與行為分擔，
      應論以共同正犯。被告乙○○與甲○就行使變造特種文書部分有犯意聯絡與行
      為分擔，應論以共同正犯。爰審酌被告尚無前科，有本院被告全國前案紀錄表
      在卷可按，本次犯行係一時思慮不週，犯後頗有悔意，及其手段、目的、動機
      等一切情狀，量處如主文所示之刑，並諭知易科罰金之折算標準。
（二）被告甲○部分：
      按被告甲○未向內政部警政署入出境管理局申請許可，擅自自大陸地區進入台
      灣地區並以行使變造特種文書購買機票之犯行，核係違反國家安全法第三條第
      一項之規定，而犯同法第六條第一項未經許可入境罪及刑法第二百十六條行使
      變造特種文書罪，二罪間有刑法第五十五條裁判上一罪之牽連關係，應論以較
      重之國家安全法第六條罪，被告甲○與乙○○就行使變造特種文書部分有犯意
      聯絡與行為分擔，應依刑法第二十八條論以共同正犯。爰審酌被告擅自偷渡入
      境，危害國家安全，惟被告尚無前科，有本院被告全國前案紀錄表在卷可憑，
      犯後頗有悔意，態度尚佳及其犯罪之手段、所生危害等一切情狀，量處如主文
      所示之刑。末查，被告前未曾受過有期徒刑以上刑之宣告，此有前揭前案紀錄
      表在卷足徵，其因一時失慮致罹刑章，經此科刑之教訓，當知所警惕而無再犯
      之虞，且被告收容於大陸地區人民新竹處理中心已久，本院認其所受刑之宣告
      以暫不執行為適當，爰併宣告緩刑三年，以啟自新。
（三）扣案之變造「黃姿華」身份證一張，係被告甲○所有且為犯罪所用之物，業據
      被告甲○供述在卷，爰依刑法第三十八條第一項第一款諭知沒收。
中    華    民    國      九十一      年      一      月    三十一      日
                                  福建金門地方法院刑事庭
                                      法  官  顏淑惠
右正本證明與原本無異。
如不服本判決，應於判決送達後十日內，向本院提出上訴狀。
                                      書記官  李成在
中    華    民    國      九十一      年      二      月        六      日
附錄本案論罪科刑法條全文：
台灣地區與大陸地區人民關係條例第七十九條第一項：
違反第十五條第一款規定者，處五年以下有期徒刑，拘役或科或併科新台幣五十萬元
以下罰金。
刑法第一百六十四條
藏匿犯人或依法逮捕、拘禁之脫逃人或使之隱避者，處二年以下有期徒刑、拘役或五
百元以下罰金。
意圖犯前項之罪而頂替者亦同。
刑法第二百十六條
行使第二百十條至第二百十五條之文書者，依偽造、變造文書或登載不實事項或使登
載不實事項之規定處斷。
